臺灣宜蘭地方法院民事裁定
111年度聲字第5號
聲  請  人  楊永同  
訴訟代理人  湯詠煊律師                    
上列聲請人因與相對人祭祀公業林張、祭祀公業林胡間請求分割
共有物事件（本院110年度補字第251號），聲請選任特別代理人
，本院裁定如下：
    主  文
選任李蒼棟律師於本院一一○年度補字第二五一號分割共有物事
件（含將來改分之本案訴訟）為相對人祭祀公業林張、祭祀公業
林胡之特別代理人。
    理  由
一、按能獨立以法律行為負義務者，有訴訟能力；對於無訴訟能
    力人為訴訟行為，因其無法定代理人或其法定代理人不能行
    代理權，恐致久延而受損害者，得聲請受訴法院之審判長，
    選任特別代理人。本法關於法定代理之規定，於法人之代表
    人、第40條第3項之代表人或管理人、第4項機關之代表人及
    依法令得為訴訟上行為之代理人準用之，民事訴訟法第45條
    、第51條、第52條定有明文。又祭祀公業條例於民國97年7
    月1日施行後，祭祀公業未依該條例第21條、第22條規定向
    主管機關登記為祭祀公業法人者，仍不失為非法人團體（最
    高法院97年度台上字第2070號判決意旨參照）。是以祭祀公
    業若未登記為祭祀公業法人，屬非法人團體，設有代表人或
    管理人者，有當事人能力。若其無管理人，或管理人因故不
    能執行職務，致其訴訟能力有所欠缺時，對造當事人如恐致
    久延而受損害，自得依首揭規定，聲請法院為該祭祀公業選
    任特別代理人，均合先敘明。
二、聲請意旨略以：聲請人向相對人提起請求分割共有物訴訟，
    惟相對人未依祭祀公業條例向宜蘭縣政府聲請登記為法人，
    亦非宜蘭縣五結鄉公所核准申報之祭祀公業。茲因相對人無
    法定代理人可為訴訟行為，為保障相對人權益，避免延宕訴
    訟，而有選任特別代理人之必要，爰依民事訴訟法第51條、
    第52條規定，聲請為相對人選任特別代理人等語。
三、經查，聲請人主張之上開事實，業據其提出土地登記謄本、
    陳報狀等為證，應堪認屬實，故聲請人主張相對人無法定代
    理人可行使法定代理權，而欠缺訴訟能力，因其無法定代理
    人可行使代理權，致程序久延及無法保障其權利，而有選任
    特別代理人之必要，核與上開法條之規定相符，揆諸前揭規
    定，聲請人之聲請即無不合，應予准許。而李蒼棟律師經本
    院詢問後表示有意願擔任相對人之特別代理人，有社團法人
    宜蘭律師公會111年2月18日（111）宜律銘字第1110010號函
    在卷可稽，本院審酌其為執業律師，堪認具備相當專業知識
    及能力，足以維護相對人法律上權益，且其與兩造並無利害
    衝突，由其擔任相對人之特別代理人應屬適當，爰裁定如主
    文所示。
四、依民事訴訟法第51條第1項、第52條，裁定如主文。
中　　華　　民　　國　　111 　年　　3 　　月　　4 　　日
                  民事庭法　官　許婉芳
以上正本係照原本作成。
如對本裁定抗告須於裁定送達後10日內向本院提出抗告狀，並應
繳納抗告裁判費新臺幣1,000 元。 
中　　華　　民　　國　　111 　年　　3 　　月　　4 　　日
                        書記官  鄒明家